【裁判字號】    95,交聲,512
【裁判日期】    951229
【裁判案由】    聲明異議
【裁判全文】
臺灣臺南地方法院交通事件裁定         95年度交聲字第512號
原處分機關  交通部公路總局嘉義區監理所新營監理站
異議人即受
處分人      甲○○
上列受處分人因違反道路交通管理處罰條例案件，對於交通部公
路總局嘉義區監理所新營監理站於95年3月29日所為之裁決處分
（原處分案號：新監裁違字第裁73－NA0000000號），聲明異議
，本院裁定如下：
    主  文
原處分撤銷。
甲○○汽車行車速度，超過規定之最高時速，處罰鍰新臺幣壹仟
柒佰元，並記違規點數壹點。
    理  由
一、原處分意旨略以：異議人即受處分人甲○○（下稱異議人）
    所有之車牌號碼ZD-0387號自用小客貨車，於民國95年1月21
    日16時42分許，經人駕駛行經高雄縣鳳山市○○路段時，超
    過規定時速未滿20公里。經高雄縣政府警察局鳳山分局警員
    予以製單舉發，嗣原處分機關即交通部公路總局嘉義區監理
    所新營監理站，以異議人之違規事實明確，乃依違規時及裁
    處時之道路交通管理處罰條例（下稱處罰條例）第40條第1
    項之規定，裁處異議人新台幣（下同）1700元等語。
二、聲明異議意旨略以：異議人所有之車牌號碼ZD-0387號自用
    小客貨車，於95年1月21日 (異議狀誤載為26日)下午4時42
    分許，經人駕駛並行經高雄縣鳳山市○○路處時，遭高雄縣
    警察局鳳山分局交通隊警員以異議人駕車超過最高速限時速
    未滿20公里為由，逕行開單舉發，復經原處分機關裁處罰鍰
    1700元。異議人長久居住鳳山，近一年從未看見此路段有任
    何速限標誌，且經實地勘查，亦並未發現速限標誌，及關於
    前有測速照相，請依速限行駛等牌示警告，然舉發單位竟回
    覆該處確有設置警示標誌，異議人遂提出照片對照舉發機關
    所提出之照片2者間互相比較，藉以說明舉發單位函附之警
    示標誌照片做假，從而，異議人認為本件取締超速違規測速
    照相之正當性及適法性均有疑問，乃提起本件異議等語。
三、按汽車駕駛人，行車速度，超過規定之最高時速，處1200元
    以上2400元以下罰鍰，並記違規點數1點，處罰條例第40條
    第1項及第63條第1項第1款分別定有明文。其次，汽車駕駛
    人有違規行為，經以科學儀器取得證據資料者，當場不能或
    不宜攔截製單舉發者，得對汽車所有人逕行舉發處罰；又前
    項逕行舉發，應記明車輛牌照號碼、車型等可資辨明之資料
    ，查明汽車所有人姓名或名稱、住址後，製單舉發處罰之，
    上開條例第7條之2第1項第6款及第2項亦定有明文。
四、本院審酌：
  (一)異議人甲○○所有之車牌號碼ZD-0387號自用小客貨車，於
    95年1月21日16時42分許，經人駕駛行經高雄縣鳳山市○○
    路段時，超過規定時速未滿20公里。經高雄縣政府警察局鳳
    山分局警員予以製單舉發，後原處分機關以異議人之違規事
    實明確，乃依違規時及裁處時之處罰條例第40條第1項之規
    定，裁處異議人1700元乙節，有：
    原處分機關新監裁違字第裁73－NA0000000號裁決書。
    高雄縣政府警察局鳳山分局第NA0000000號舉發違反道路
      交通管理事件通知單。
    違規超速照片1幀。
    等件為證，且為異議人所不否認，此部分事實當可認定。
  (二)高雄縣政府警察局鳳山分局95年2月20日鳳警交裁字第09500
    002493號函所示台糖加油站往前約100公尺處、鳳頂路
    與田中央路口處、台糖加油站對向車道處，等3處測速照
    相之警示標誌，於異議人違規時並不存在，此有異議人所拍
    攝之照片比對該函之照片可知，此外且有高雄縣政府警察局
    監看媒體處理紀錄表、高雄縣政府警察局鳳山分局第五組 (
    交通裁決)交辦單各1紙附卷可稽。
  (三)然查本件異議人車輛違規超速地點在高雄縣鳳山市○○路北
    上路段，此有舉發違規超速照片1紙附卷可稽。而違規地點
    前方 (即南方)約1.3公里處，東西向之過埤路右轉鳳頂路口
    處，有每小時限速70公里之圓型標誌1只。且鳳山分局警備
    隊員警執行勤務時，自93年11月起，均依規定最少於測速地
    點前方100公尺處設立警示標誌，而異議人違規時該隊於違
    規地點前方約110公尺處設有警示標誌。此有高雄縣政府警
    察局鳳山分局95年6月14日高縣鳳警交裁字第0950011597號
    函及所附現場照片可稽。故異議人辯稱違規地點前無速限之
    警示標誌云云，當不足採。
  (四)異議人前述違規事實，係違反處罰條例第40條第1項之規定
    ，已如前述，則依管理處罰第40條第1項及第63條之規定，
    除應裁處汽車駕駛人罰鍰外，並應記違規點數1點，然原處
    分機關竟僅予裁處罰鍰1700元，而漏未予以「記違規點數1
    點」，實有未洽。
  (五)綜上所述，異議人所有自小客貨車於前述時、地，經人駕駛
    ，行車速度超過規定之最高時速未滿20公里之違規事實雖可
    認定，然原處分機關疏未適用道路交通管理處罰條例第63條
    第1項第1款之規定，於裁決書主文內載明「記違規點數1點
    」，經核尚非適當，故本院仍應裁定將原處分予以撤銷，並
    依處罰條例第40條第1項及第63條第1項第1款之規定，並審
    酌異議人違規情節之輕重，另為如主文第2項所示之諭知，
    以資適法。
五、據上論斷，應依道路交通案件處理辦法第20條前段，裁定如
    主文。
中    華    民    國    95    年    12    月    29    日
                          交通法庭法  官  蔡直青
以上正本證明與原本無異。
如不服本裁定應於送達後5日內向本院提出抗告狀（應附繕本）
。
                                  書記官  劉鴻瑛
中    華    民    國    96    年    1     月    4     日


司法院資訊處製作；財團法人民間司法改革基金會備份。
